【裁判字號】    97,訴,928
【裁判日期】    970724
【裁判案由】    強盜等
【裁判全文】
臺灣高雄地方法院刑事判決               97年度訴字第928號
公  訴  人  臺灣高雄地方法院檢察署檢察官
被      告  辛○○
指定辯護人  黃如流律師
上列被告因強盜等案件，經檢察官提起公訴（97年度偵字第1016
8 、14327 號），本院判決如下：
    主  文
辛○○犯搶奪罪，累犯，處有期徒刑拾月，扣案口罩壹只沒收；
又犯竊盜罪，累犯，處有期徒刑伍月；又犯攜帶兇器竊盜罪，累
犯，處有期徒刑柒月，扣案扳手壹支沒收；又犯搶奪罪，累犯，
處有期徒刑拾月，扣案口罩壹只沒收；又犯強盜罪，累犯，處有
期徒刑伍年陸月，扣案口罩壹只沒收。應執行有期徒刑柒年肆月
，扣案口罩壹只、扳手壹支均沒收。
    事  實
一、辛○○前因搶奪財物案件，經國防部南部地方軍事法院判處
    有期徒刑7 年2 月，復經國防部高等軍事法院高雄分院駁回
    上訴確定，入監執行後於民國（下同）96年12月2 日縮刑期
    滿執行完畢出監。詎其猶未悛悔，意圖為自己不法之所有：
    (一)於97年2 月18日晚間10時30分許，騎乘車號922-BKC 號機
    車，並以自己所有之口罩1 只遮住面部以免遭人認出，在高
    雄市苓雅區○○○路181 號咖啡店前，趁坐在騎樓飲用咖啡
    之己○○不及防備之際，在己○○之目視下，下車出手搶奪
    其置於身旁座位上之皮包1 只（內有身分證、健保卡、金融
    卡各1 張、存摺1 本、玉山銀行屏東分行支票1 紙、現金新
    臺幣（下同）13,000元、Sony Ericsson 廠牌手機1 支（序
    號：000000000000000） 等財物），得手後旋即騎乘機車逃
    逸。(二)又於97年2 月26日中午12時許，在高雄市小港區○○○路125 之2 號其工作之鐵工廠內，徒手竊取同事甲○○置
    於椅上之BENQ廠牌手機及Pierre Cardin 廠牌手機各1 支（
    序號分別為：000000000000000 、000000000000000） 得手
    。(三)又於97年3 月31日下午6 時許，攜帶其所有客觀上可供
    兇器使用之扳手1 支，在高雄縣鳥松鄉正修科技大學旁之正
    修路上，以該扳手拆卸懸掛在丁○○之車號182-BJH 號機車
    上之車牌1 面而竊取得手，以供懸掛在前開922-BKC 號機車
    上逃避查緝。(四)復於97年4 月1 日下午4 時53分許，騎乘前
    述懸掛車牌182-BJH 號之機車，並以自己所有之口罩1 只遮
    住面部以免遭人認出，在高雄市○○區○○街與民孝路93巷
    口，自後方靠近騎乘腳踏車之乙○○，趁其不及防備之際，
    出手搶奪其掛於右手把處之手提袋1 只（內有駕照、健保卡
    、國泰世華銀行提款卡及若干雜物），得手後旋即騎乘機車
    逃逸。(五)再於97年4 月2 日上午10時30分許，騎乘前述懸掛
    車牌182-BJH 號車牌之機車，並以自己所有之口罩1 只遮住
    面部以免遭人認出，在高雄市○○區○○路36號前，原基於
    搶奪之犯意，趁戊○○正開啟車門上車不及防備之際，從後
    出手欲搶奪戊○○手上之手提袋1 只（內有身分證、現金7,
    466 元、Sony Ericsson 廠牌與NEC 廠牌之手機各1 支及若
    干雜物），戊○○驚覺乃以雙手緊抓手提袋不放，辛○○為
    達強取財物之目的，竟升高為強盜之犯意，強力拉扯戊○○
    之手提袋向前駛去，致戊○○身體遭到拖行，其間戊○○曾
    因身體受傷而請求辛○○不要再繼續拖行，辛○○仍不予理
    會，續往前拖行至中興街口附近時，因戊○○被拖行一段距
    離後已無力氣且身體受傷，始在不能抗拒之情況下放手，辛○○乃以此強暴手法強盜財物得手而騎車逃離現場，戊○○
    則因被拖行而受有兩上肢、右下肢多處挫擦傷以及疑似左橈
    骨骨折之傷害（此部分傷害犯行已無法為強盜罪之罪質所涵
    蓋，然因戊○○於警詢時即已表明不予追究，此經其於本院
    審判時證述明確，且此傷害部分未經檢察官起訴，是並非本
    院審究範圍，附此敘明）。
二、辛○○搶得前開己○○之財物後，於97年2 月24日偕同女友
    湯月鈴前往張君豪經營之手機維修買賣店，由湯月鈴出面以
    「陳美君」名義填具通訊電子產品讓渡切結書出售己○○之
    手機（是否涉嫌偽造文書並非起訴及審理範圍），張君豪復
    於97年2 月27日將手機轉售予吳佳欣。茲因警察經由手機序
    號循線追查到吳佳欣、張君豪後，辛○○又於97年3 月28日
    騎乘機車行經張君豪之店面，張君豪乃藉機與辛○○攀談並
    記下922-BKC 車號提供警方追查，警方乃進而追查到辛○○
    ，並於97年4 月2 日上午埋伏在高雄市鹽埕區○○○路246
    號辛○○住處外，適見辛○○將自己機車改懸掛前開丁○○
    失竊之182-BJH 號車牌並騎車外出，警方立即查出該車牌亦
    為失竊之車牌。未幾，辛○○強盜前開戊○○之財物得手後
    返回住處，警方見辛○○神色慌張，手持1 只女用提袋，懷
    疑是剛行搶完畢返家，即入內逮捕正在樓上檢視戊○○財物
    之辛○○，並經由辛○○同意搜索而查扣前開辛○○作案使
    用之口罩1 只、扳手1 支，另發現前開辛○○搶得之乙○○
    手提袋，因內有記載乙○○姓名之相關資料，懷疑亦為辛○○所搶得之財物，然為辛○○所否認，嗣經警方依乙○○之
    資料追查被害人時，辛○○始承認此件搶奪犯行。又警方當
    場尚查獲辛○○持有2 支手機，因先前追查張君豪時獲悉辛○○曾另向張君豪兜售其他2 支手機未果，乃一併詢問辛○○，辛○○表示向張君豪兜售之2 支手機為其弟、妹所有，
    因兜售未成，現置於父親庚○○處，並通知庚○○提供予警
    方追查（辛○○並未承認偷竊）。嗣經警方追查後，始發現
    其中1 支BENQ廠牌手機為前開甲○○所失竊之物，經詢問甲○○表示失竊之手機共有2 支，警方乃追問庚○○，庚○○
    又另外提出1 支Pierre Cardin 廠牌之手機，經查證為甲○○失竊之手機，警方向辛○○查證，辛○○坦承此件竊盜犯
    行而破獲。
三、案經高雄縣政府警察局移送臺灣高雄地方法院檢察署檢察官
    偵查起訴。
    理  由
一、證據能力之說明：
    證人戊○○於警詢時之陳述，核與其於本院審判時作證時所
    為之陳述並無特別扞格之處，尚無依刑事訴訟法第159 條之
    2 作為證據之必要。至於本件所引其他審判外之書面資料，
    檢察官、被告辛○○及辯護人均知為審判外之書面資料，且
    均同意或無異議作為證據，本院審酌其取證之過程並無瑕疵
    ，且與本案具有關連性，未見有何不適當之情形，是依同法
    第159 條之5 得為證據。
二、得心證之理由：
（一）犯罪事實(一)部分：
      訊據被告對於此部分搶奪之犯罪事實供承不諱，核與證人
      己○○於警詢（警二卷第36至38頁）、偵訊（偵一卷第22
      、23頁）時證述遭搶情節相符，而被告將搶得之手機出售
      予張君豪、張君豪復轉售予吳佳欣之事實，亦經證人張君
      豪於警詢（警一卷第58至61頁、第64至66頁）、偵訊（偵
      一卷第14頁）以及證人吳佳欣於警詢（警一卷第46至48頁
      ）時證述歷歷。此外，復有己○○立具之贓物認領保管單
      （警一卷第40頁）、通聯調閱查詢單（警一卷第43、44、
      49、50頁）、通訊電子產品讓渡切結書（警一卷第63頁）
      、手機相片（警一卷57頁）、車籍查詢- 基本資料詳細畫
      面（警一卷第19頁）及扣案口罩1 只可資佐證。
（二）犯罪事實(二)部分：
      訊據被告對於此部分竊盜之犯罪事實供承不諱，核與證人
      甲○○於警詢（警二卷第57至60頁、第63至65頁）、偵訊
      （偵一卷第77頁）時證述失竊情節相符，而被告將竊得手
      機2 支放在庚○○處先後為警查扣之事實，亦經證人庚○○於警詢（警二卷第97至99頁、第107 至110 頁、第111
      至113 頁）、偵訊（偵一卷第71頁）證述歷歷。此外，復
      有甲○○立具之贓物認領保管單、手機相片、通聯調閱查
      詢單可資佐證（警二卷第61、62、66、67、68、106 、11
      9 、120 、121 頁）。
（三）犯罪事實(三)部分：
      訊據被告對於此部分攜帶兇器竊盜之犯罪事實供承不諱，
      核與證人丁○○於警詢（警二卷第69至71頁）、偵訊（偵
      一卷第70頁）時證述情節相符。此外，復有車號182-BJH
      號機車之失竊查詢紀錄（警一卷第45頁）、車輛協尋電腦
      輸入單（警二卷第72頁）以及扣案扳手1 支可資佐證。
（四）犯罪事實(四)部分：
      訊據被告對於此部分搶奪之犯罪事實供承不諱，核與證人
      乙○○於警詢（警二卷第44至46頁）、偵訊（偵一卷第70
      、71頁）時證述情節相符。此外，復有乙○○立具之贓物
      認領保管單（警二卷第47頁）以及扣案口罩1 只可資佐證
      。
（五）犯罪事實(五)部分：
      訊據被告固不否認於前揭時、地出手欲搶奪戊○○手提袋
      之事實，然矢口否認有何強盜犯行，辯稱：伊並未拖行戊○○，當時伊車速很快，行搶時之衝力導致戊○○往前衝
      ，是戊○○自己滑倒，伊不知道要怎麼辦，伊有想要停車
      ，但是車速很快，怕壓到戊○○，不敢停下來，且伊機車
      煞車不靈等語。經查：前揭戊○○遭強取財物之經過情形
      ，業經證人戊○○於偵訊（偵一卷第14頁）及本院審判時
      （本院卷第68至70頁）證述明確，並有戊○○立具之贓物
      認領保管單（警一卷第33頁）附卷可參。證人戊○○自稱
      其於警詢時即已表明不予追究之意，且於本院審判時亦表
      明原諒被告之意，衡情當無設詞誣攀被告之虞，所述應可
      採信。而戊○○於97年4 月2 日當天就醫診療時，受有兩
      上肢、右下肢多處挫擦傷以及疑似左橈骨骨折之傷害，亦
      有邱外科醫院診斷證明書及就醫相片附卷為憑（警一卷第
      35、36頁），可見其確實遭到嚴重之拖行而受傷。依戊○○所述情節可知，其遭被告拉扯手提袋時，為防護手提袋
      而雙手緊抓不放，乃被告竟仍持續施加腕力往前拖行，終
      至戊○○護衛財物之動作不敵被告強暴之力量，因無力抗
      拒而遭強取手提袋，顯見被告於行為之初縱係基於搶奪財
      物之犯意，然已因戊○○之堅強抵抗，而將犯意升高至強
      並盜之程度，並施以強暴使戊○○不能抗拒而強取財物，
      所犯應已該當於強盜罪。被告雖以前詞置辯，然戊○○於
      遭到拖行之期間曾經出言請求被告不要再繼續拖行，被告
      卻不予理會，全無罷手之跡象，仍繼續往前拖行，終至戊○○放手而取得財物，顯見其強盜財物之犯意甚堅，所辯
      無非避就之詞，尚難採信。
（六）此外，本件事實欄二、所示各竊盜、搶奪、強盜案為警追
      查進而破獲之經過情形，業經證人即承辦警察柯昭賢於本
      院審判時證述明確（本院卷第70至72頁），核與前開所引
      各事證所呈現警方追查本案之軌跡過程相符，復有查獲相
      片（警一卷第20至29頁、警二卷第35頁）在卷可參。綜據
      上述，本件事證明確，被告各犯行均堪認定。
三、論罪科刑：
    核被告所為如前開事實欄(一)、(二)、(三)、(四)、(五)所示之行為，
    分別係犯刑法第325 條第1 項搶奪罪、第320 條第1 項竊盜
    罪、第321 條第1 項第3 款攜帶兇器竊盜罪、第325 條第1
    項搶奪罪、第328 條第1 項強盜罪。就犯罪事實(五)部分被告
    原係出於搶奪之犯意而出手強取戊○○之手提袋，嗣因戊○○緊抓不放而升高為強盜之犯意，終致強取財物得手，應論
    以一強盜罪為已足。公訴意旨認被告如犯罪事實(三)所示行為
    係犯刑法第320 條第1 項竊盜罪，另認被告如犯罪事實(五)所
    示行為係犯刑法第325 條第1 項搶奪罪與第329 條準強盜罪
    ，均有誤會，然基本事實既屬相同，本院應予變更法條。被
    告所犯五罪乃屬各自獨立之行為，應予分論併罰。又被告有
    如前開事實欄所列前科紀錄，此有臺灣高等法院被告前案紀
    錄表附卷可稽，其於有期徒刑執行完畢後5 年內，故意再犯
    本件有期徒刑以上之罪，為累犯，應依刑法第47條第1 項規
    定加重其刑。至被告主張前開事實欄(二)、(四)、(五)部分之行為
    係屬自首一節，按刑法第62條所規定之自首，以對於未發覺
    之罪，向有偵查權之機關或公務員自承犯罪，進而接受裁判
    為要件；又該條所謂發覺，非以有偵查犯罪權之機關或人員
    確知其人犯罪無誤為必要，而於對其發生嫌疑時，即得謂為
    已發覺，但此項對犯人之嫌疑，仍須有確切之根據得為合理
    之可疑者，始足當之，最高法院96年度臺上字第2137號判決
    意旨及94年度臺上字第7385號判例意旨論述綦詳。本件查獲
    之經過情形，已如上開理由二、（六）所述，準此以觀，就
    事實(四)、(五)部分，警方在被告坦承犯行之前，即已從被告所
    持有之贓物以及更換車牌騎車外出復返回之舉動中，合理懷
    疑被告涉案，被告嗣後雖坦承犯行，揆諸前開說明，仍與自
    首要件未合；另就事實(二)部分，被告雖主動告知警方尚有其
    他手機放置在庚○○處，但並未坦承此部分竊盜犯行，嗣經
    警追查到被害人甲○○後始坦承犯行，揆諸前開說明，此部
    分亦與自首要件有間，尚無從據以減輕其刑。茲審酌被告正
    值青壯之年，不思以正途獲取財物，於短時間內率爾以竊盜
    、搶奪、強盜等方式取得他人財物，侵害他人之財產權，且
    對於人身安全造成威脅，實有非是，然念其於犯後尚能供承
    大部分犯行，態度非劣，以及其犯罪之手段、所生危害等一
    切情狀，分別量處如主文所示之刑，並定應執行之刑，以資
    懲儆。扣案扳手1 支、口罩1 只為被告所有供犯罪所用之物
    ，業經其供明在卷，爰依刑法第38條第1 項第2 款規定宣告
    沒收。至於97年4 月2 日警方另在被告住處查扣安全帽2 頂
    ，雖為被告所有且為其騎乘機車犯案時所戴，業經其供明在
    卷，然依現行法令規定，騎乘機車時本應戴上安全帽，違規
    者得予以處罰，顯非得認係供犯罪所用之物，是就此部分爰
    不予宣告沒收。至於97年4 月2 日當天在被告住處查獲之其
    他物品，經查與本案並無關連性，是亦不予宣告沒收，附此
    敘明。
據上論斷，應依刑事訴訟法第299 條第1 項前段、第300 條，刑
法第320 條第1 項、第321 條第1 項第3 款、第325 條第1 項、
第328 條第1 項、第47條第1 項、第38條第1 項第2 款、第51條
第5 款，刑法施行法第1 條之1 ，判決如主文。
本案經檢察官丙○○到庭執行職務。
中    華    民    國    97     年    7   月    24    日
                  鳳山刑事第二庭  審判長法  官  林水城
                                        法  官  楊筑婷
                                        法  官  譚德周
以上正本證明與原本無異。
如不服本判決應於收受本判決後10日內向本院提出上訴書狀，並
應敘述具體理由，如未敘述上訴理由者，應於上訴期間屆滿後20
日內補提理由書狀於本院（均須按他造當事人之人數附繕本）「
切勿逕送上級法院」。
中    華    民    國    97    年    7     月    24    日
                                        書記官  林雅婷
附錄法條：
中華民國刑法第320條第1項（普通竊盜罪、竊佔罪）
意圖為自己或第三人不法之所有，而竊取他人之動產者，為竊盜
罪，處 5 年以下有期徒刑、拘役或 5 百元以下罰金。
意圖為自己或第三人不法之利益，而竊佔他人之不動產者，依前
項之規定處斷。
前二項之未遂犯罰之。
中華民國刑法第321條第1項第3款（加重竊盜罪）
犯竊盜罪而有左列情形之一者，處六月以上、五年以下有期徒刑
：
一、於夜間侵入住宅或有人居住之建築物、船艦或隱匿其內而犯
    之者。
二、毀越門扇、牆垣或其他安全設備而犯之者。
三、攜帶兇器而犯之者。
四、結夥三人以上而犯之者。
五、乘火災、水災或其他災害之際而犯之者。
六、在車站或埠頭而犯之者。
前項之未遂犯罰之。
中華民國刑法第325條第1項（普通搶奪罪）
意圖為自己或第三人不法之所有，而搶奪他人之動產者，處 6 月
以上 5 年以下有期徒刑。
因而致人於死者，處無期徒刑或 7 年以上有期徒刑，致重傷者，
處 3 年以上 10 年以下有期徒刑。
第 1 項之未遂犯罰之。
中華民國刑法第328條第1項（普通強盜罪）
意圖為自己或第三人不法之所有，以強暴、脅迫、藥劑、催眠術
或他法，至使不能抗拒，而取他人之物或使其交付者，為強盜罪
，處 5 年以上有期徒刑。
以前項方法得財產上不法之利益或使第三人得之者，亦同。
犯強盜罪因而致人於死者，處死刑、無期徒刑或 10 年以上有期
徒刑；致重傷者，處無期徒刑或 7 年以上有期徒刑。
第 1 項及第 2 項之未遂犯罰之。
預備犯強盜罪者，處 1 年以下有期徒刑、拘役或 3 千元以下罰
金。


司法院資訊處製作；財團法人民間司法改革基金會備份。
